臺灣桃園地方法院刑事判決　　　　　　 110年度訴緝字第25號
公　訴　人　臺灣桃園地方檢察署檢察官　　　　　　
被　　　告　吳振晞



上列被告因違反毒品危害防制條例案件，經檢察官提起公訴（10
5 年度毒偵字第3695號、105 年度偵字第21852 號），被告於準
備程序中就被訴事實為有罪之陳述，經告以簡式審判程序之旨，
並聽取公訴人、被告之意見後，本院合議庭裁定由受命法官獨任
進行簡式審判程序，判決如下：
    主  文
甲○○持有第二級毒品純質淨重二十公克以上，累犯，處有期徒
刑柒月；又施用第一級毒品，累犯，處有期徒刑柒月。應執行有
期徒刑捌月。
扣案之第二級毒品甲基安非他命貳包（驗餘淨重合計參拾參點玖
貳零貳公克，併同包裝袋貳只）、第一級毒品海洛因壹包（驗餘
含袋毛重零點肆玖肆參公克），均沒收銷燬。
    事  實
一、甲○○明知海洛因、甲基安非他命均係毒品危害防制條例所
    管制之毒品，不得施用或持有，竟為供己施用，基於持有第
    二級毒品純質淨重20公克以上之犯意，於不詳時間，在桃園
    市桃園區錢櫃KTV 店前，以新臺幣2 萬元之代價，向真實姓
    名年籍不詳、綽號「阿緯」之成年男子購得第二級毒品甲基
    安非他命2 小包（純質淨重共計33.965公克）後而持有之，
    隨後於105 年7 月2 日中午12時許，在桃園市○○區○○○
    路000 號3 樓之住處內，以將甲基安非他命放入玻璃球內點
    火燒烤致生煙霧並吸食煙氣方式，施用第二級毒品甲基安非
    他命1 次；未久，在同一地點，另基於施用第一級毒品之犯
    意，以將海洛因摻入香菸一併燃燒並吸食煙氣方式，施用第
    一級毒品海洛因1 次。嗣105 年7 月3 日晚間10時許，員警
    因至甲○○、陳志維、賴聲文、劉彣姍所在之桃園市○○區
    ○○街00號QK汽車旅館108 號房內（下稱前揭房間）執行臨
    檢勤務，於前揭房間內發現甲基安非他命殘渣袋1 只（無積
    極證據足認係甲○○所有），認甲○○及其他在場人涉嫌違
    反毒品危害防制條例，而逮捕甲○○及其他在場人，隨後對
    甲○○使用之車牌號碼000-0000號重型機車執行附帶搜索，
    而在車廂內扣得施用所餘之海洛因1 包（驗餘含袋毛重0.49
    43公克）及前揭甲基安非他命2 包。
二、案經桃園巿政府警察局龜山分局報告臺灣桃園地方檢察署檢
    察官偵查起訴。
    理  由
一、被告甲○○本案施用毒品犯行，符合起訴要件：
  ㈠按毒品危害防制條例於109 年1 月15日修正公布第20條、第
    23條，自同年7 月15日施行生效。修正後毒品危害防制條例
    第23條第2 項規定：「觀察、勒戒或強制戒治執行完畢釋放
    後，3 年內再犯第10條之罪者，檢察官或少年法院（地方法
    院少年法庭）應依法追訴或裁定交付審理」。上開新修正規
    定，將施用第一級、第二級毒品再犯之追訴標準，由觀察、
    勒戒或強制戒治執行完畢釋放後5 年內改為3 年內。又同條
    例第35條之1 第2 款前段規定「本條例中華民國108 年12月
    17日修正之條文施行前犯第10條之罪之案件，於修正施行後
    ，依下列規定處理：二、審判中之案件，由法院或少年法院
    （地方法院少年法庭）依修正後規定處理」，是本條例修正
    施行前犯施用第一、二級毒品罪案件，若該案件於修正後仍
    於審判之中，應依修正後相關規定而為處理。
  ㈡經查，被告本案施用第一、二級毒品犯行之時間，雖在毒品
    危害防制條例修正前，惟因本案於毒品危害防制條例修正後
    ，既仍在法院審理中，依前揭毒品危害防制條例第35條之1
    第2 款前段，自應適用修正後之毒品危害防制條例中關於施
    用毒品案件之規定，以認定本案起訴要件之有無，亦即施用
    第一級、第二級毒品再犯之追訴標準，係以觀察、勒戒或強
    制戒治執行完畢釋放後3 年內是否再犯作為追訴標準，先予
    指明。
  ㈢又被告最近一次觀察勒戒執行完畢之時，為103 年4 月24日
    ，此有臺灣高等法院被告前案紀錄表在卷可參（訴223 卷一
    第8 頁），而被告本案施用第一、二級毒品之時間。為105
    年7 月2 日，係於前揭觀察、勒戒或強制戒治執行完畢釋放
    後，3 年內再犯第10條之罪，依修正後毒品危害防制條例第
    23條第2 項規定，檢察官應依法追訴，是被告本案施用第一
    、二級毒品犯行，當屬具備起訴要件，當先敘明。
二、認定本案犯罪事實之證據：
  ㈠被告於警詢、偵查、本院準備程序及審理中之自白（毒偵卷
    第7 頁背面、第79頁，訴緝卷第153 、162 頁）。
  ㈡尿液及毒品鑑驗資料：
  1.桃園市政府警察局龜山分局尿液暨毒品檢體真實姓名與編號
    對照表（毒偵卷第44頁）。
  2.臺灣檢驗科技股份有限公司編號UL/2016/00000000號濫用藥
    物檢驗報告（毒偵卷第82頁，被告尿液檢驗報告）。
  3.臺灣檢驗科技股份有限公司編號UL/2016/00000000號濫用藥
    物檢驗報告（毒偵卷第88頁，扣案海洛因檢驗報告）。
  4.交通部民用航空局航空醫務中心毒品鑑定書（毒偵卷第91、
    92-93 頁，扣案甲基安非他命檢驗報告）。
  ㈢其他物、書證：
    桃園市政府警察局龜山分局龜山派出所臨檢紀錄表（毒偵卷
    第36頁）、桃園市政府警察局龜山分局搜索扣押筆錄暨扣押
    物品目錄表（毒偵卷第40-41 頁）、扣案之前揭海洛因1 包
    及甲基安非他命2 包。
  ㈣綜上，足認被告上開任意性自白與事實相符，堪予採信。從
    而本件事證明確，被告本案犯行均堪認定，應依法論科。
三、論罪科刑：
  ㈠按所謂高度行為吸收低度行為乃係基於法益侵害之觀點，認
    為當高度行為之不法內涵足以涵蓋低度行為時，方得論以吸
    收犯。毒品危害防制條例既將同屬持有毒品行為之處罰依數
    量多寡而分別以觀，顯見立法乃係有意以持有毒品數量作為
    評價持有毒品行為不法內涵高低之標準，並據此修訂持有毒
    品罪之法定刑，俾使有所區隔。因此當行為人持有毒品數量
    達法定標準以上者，由於此舉相較於僅持有少量毒品之不法
    內涵較高、法定刑亦隨之顯著提升，縱令行為人係為供個人
    施用而一次購入，由於該等行為不法內涵非原本施用毒品行
    為所得涵蓋，自不得拘泥於以往施用行為吸收持有行為之既
    定見解，應本諸行為不法內涵高低行為判斷標準，改認持有
    法定數量以上毒品之行為屬高度行為而得吸收施用毒品行為
    ，或逕認施用毒品之輕行為當為持有超過法定數量毒品之重
    行為所吸收，方屬允當。
  ㈡是核被告所為，就持有、施用第二級毒品甲基安非他命犯行
    ，係犯毒品危害防制條例第11條第4 項持有第二級毒品純質
    淨重20公克以上罪，被告既係為供己施用而持有上開純質淨
    重20公克以上之第二級毒品甲基安非他命，揆諸前揭吸收犯
    法理，施用第二級毒品之輕度行為，應為持有第二級毒品純
    質淨重20公克以上之重度行為所吸收，不另論罪；另被告施
    用第一級毒品海洛因犯行，係犯第10條第1 項之施用第一級
    毒品罪，其施用前持有海洛因之低度行為，為施用海洛因之
    高度行為所吸收，亦不另論罪。又毒品危害防制條例於109
    年01月15日修正部分條文，惟就被告本案所犯毒品危害防制
    條例第10條第1 項、第11條第4 項之規定均未修正，自無新
    舊法比較之問題，附此說明。
  ㈢被告所犯上開二罪，犯意各別，行為互殊，應分論併罰。
  ㈣累犯加重之說明：
    被告前因違反毒品危害防制條例案件，經法院判處有期徒刑
    2 月確定，被告於104 年11月17日易科罰金執行完畢一節，
    有臺灣高等法院被告前案紀錄表在卷可參（訴223 卷第6 頁
    背面）。被告於前揭有期徒刑執行完畢之後，5 年內故意再
    犯本案有期徒刑以上之罪，均為累犯。本院審酌被告前揭犯
    行同係違反毒品危害防制條例案件，可認被告對刑罰反應力
    薄弱之情形，審酌司法院大法官釋字第775 號解釋意旨，均
    依刑法第47條第1 項累犯規定加重其刑。
  ㈤無適用減輕事由之說明
  1.本案無刑法第62條自首減刑事由之適用：
    經查，本案查獲經過，係員警因至前揭房間內執行臨檢勤務
    ，發現甲基安非他命殘渣袋1 只，認被告及其他在場人涉嫌
    違反毒品危害防制條例，而逮捕被告及其他在場人，隨後對
    甲○○使用之重型機車執行附帶搜索，而在車廂內扣得前揭
    海洛因1 包及甲基安非他命2 包一節，業經說明如前。是被
    告於警詢陳述本案案情前，執司刑事偵查之員警就被告違反
    毒品危害防制條例犯行，已有合理懷疑，難認有刑法第62條
    自首減刑之適用。惟被告自警詢時起即始終坦承犯行之犯後
    態度，當作為本案量刑時之審酌要素，附此說明。
  2.本案無毒品危害防制條例第17條第1 項減刑事由之適用：
    被告除供稱本案毒品來源係綽號「阿緯」之人外，別無提供
    其他足供開啟偵查活動之資訊，此有被告警詢筆錄可參（毒
    偵卷第7 頁背面），難認有毒品危害防制條例第17條第1 項
    「供出毒品來源，因而查獲其他正犯或共犯者」減刑事由之
    適用。
  ㈥量刑：
    審酌被告明知甲基安非他命為法令列管之第二級毒品，竟非
    法持有前開所示純質淨重逾20公克之第二級毒品，且曾因施
    用毒品犯行，經觀察、勒戒及徒刑執行完畢後，仍無視國家
    杜絕毒品之政策，再犯本案施用第一、二級毒品犯行，顯未
    戒除毒癮，所為應予非難；惟衡酌被告自陳持有本案扣案第
    二級毒品甲基安非他命之目的，係為供自己施用，且施用毒
    品係對於自身健康之戕害行為，犯罪手段尚屬平和，亦非直
    接損害他人權益，及其犯後始終坦承犯行之態度，並綜合考
    量犯罪動機、目的、所生危害，及其於警詢自述之智識程度
    、家庭生活經濟狀況（見訴緝卷第11頁）等一切情狀，分別
    量處如主文所示之刑，並定應執行之刑如主文所示。
四、沒收：
    經查，本案扣案毒品之成分，有前揭毒品鑑驗資料在卷可稽
    ，當可認定。是本案扣案毒品均應依毒品危害防制條例第18
    條第1 項前段規定宣告沒收銷燬；至盛裝上開毒品之包裝袋
    ，仍會殘留微量毒品而無法將之完全析離，亦無析離之刑法
    上重要性，應視為毒品之一部分，一併宣告沒收銷燬；而經
    鑑驗用罄之毒品，既已滅失，毋庸宣告沒收銷燬。
五、應適用之法條：
  ㈠刑事訴訟法第273 條之1 第1 項、第299 條第1 項前段、第
    310 條之2 、第454 條第1 項。
  ㈡毒品危害防制條例第10條第1 項、第11條第4 項、第18條第
    1 項前段。
  ㈢刑法第11條、第51條第5 款。
六、如不服本判決，應於送達後20日內，敘述具體理由向本院提
    出上訴狀（須附繕本）。
本案經檢察官許炳文提起公訴，檢察官劉仲慧、翁建剛、林欣怡
到庭執行職務。
中    華    民    國   110    年    10    月    13    日
                  刑事第四庭  法  官  張家豪
以上正本與原本無異。
如不服本判決應於收受送達後20日內向本院提出上訴書狀，並應
敘述具體理由；其未敘述上訴理由者，應於上訴期間屆滿後20日
內向本院補提理由書（均須按他造當事人之人數附繕本）「切勿
逕送上級法院」。
                              書記官  蔡宗豪    
中    華    民    國   110    年    10    月    13    日
附錄本案論罪科刑法條：
毒品危害防制條例第10條施用第一級毒品者，處6 月以上5 年以
下有期徒刑。
施用第二級毒品者，處3年以下有期徒刑。
 
毒品危害防制條例第11條持有第一級毒品者，處三年以下有期徒
刑、拘役或新臺幣三十萬元以下罰金。
持有第二級毒品者，處二年以下有期徒刑、拘役或新臺幣二十萬
元以下罰金。
持有第一級毒品純質淨重十公克以上者，處一年以上七年以下有
期徒刑，得併科新臺幣一百萬元以下罰金。
持有第二級毒品純質淨重二十公克以上者，處六月以上五年以下
有期徒刑，得併科新臺幣七十萬元以下罰金。
持有第三級毒品純質淨重五公克以上者，處二年以下有期徒刑，
得併科新臺幣二十萬元以下罰金。
持有第四級毒品純質淨重五公克以上者，處一年以下有期徒刑，
得併科新臺幣十萬元以下罰金。
持有專供製造或施用第一級、第二級毒品之器具者，處一年以下
有期徒刑、拘役或新臺幣十萬元以下罰金。